【裁判字號】    97,訴,179
【裁判日期】    970519
【裁判案由】    損害賠償
【裁判全文】
臺灣屏東地方法院民事判決               97年度訴字第179號
原      告  甲○○
訴訟代理人  乙○○○
原      告  戊○○
被      告  丁○○
            己○○
共      同
訴訟代理人  丙○○
上列當事人間請求損害賠償事件，本院於民國97年5 月5 日言詞
辯論終結，判決如下：
    主  文
原告之訴駁回。
訴訟費用由原告負擔。
    事實及理由
一、原告起訴主張：緣原告甲○○及其妻向訴外人韓明的購買坐
    落屏東縣恆春鎮○○○段24之3 地號（下稱系爭土地）部分
    土地，並於民國67年間建造磚造平房乙棟（門牌號碼為屏東
    縣恆春鎮○○里○里路28之2 號），詎被告2 人為遂其私心
    ，竟罔顧臺灣交易民情，對原告甲○○大興訴訟，訴請原告
    甲○○拆屋還地，復於訴訟勝訴後請求強制拆除原告甲○○
    合法建造之前開房屋，渠等所為，顯然有違臺灣民情，並使
    原告甲○○精神受有損害；又原告戊○○所有之門牌號碼屏
    東縣恆春鎮○○里○里路28之1 號房屋（與上揭同路28之2
    號房屋合稱系爭房屋），係其父韓明金（已歿）於向韓明的
    購買系爭土地內之部分土地後，於67年間所建築，為支付建
    築該屋之費用，勞苦一生，至今方償還所有建屋費用完畢，
    詎被告竟欺原告戊○○及父親不諳法律，罔顧民情強行訴訟
    ，因而致原告戊○○受有財產及精神上損害。爰依系爭房屋
    造價，請求被告應賠償原告甲○○、戊○○各新臺幣（下同
    ）150 萬元等語。並聲明：被告應給付原告甲○○、戊○○
    各150 萬元；訴訟費用由被告負擔。
二、被告抗辯：系爭土地前經被告丁○○以共有人地位，訴請原
    告拆屋還地，業經臺灣高等法院高雄分院（下稱高雄高分院
    ）以94年度上易字第161 號判決被告丁○○勝訴，經被告丁○○聲請法院強制執行，現由本院以96年度執字第35818 號
    強制執行中。原告係依據法院之勝訴判決而聲請強制執行，
    故原告主張之事實顯無理由等語。並聲明：原告之訴駁回；
    訴訟費用由原告負擔。
三、兩造就被告丁○○前以原告分別無權佔用系爭土地內之部分
    土地，並於其上建有門牌號碼為屏東縣恆春鎮○○里○里路
    28 之2號，及同路28之1 號房屋各1 棟為由，向法院訴請原
    告拆屋還地，經高雄高分院審理結果，認原告所有之系爭房
    屋確係無權佔用系爭土地，而於95年11月2 日以94年度上易
    字第161 號判決命原告應將該等建物拆除，將土地返還被告
    丁○○及其他共同有人確定。被告丁○○嗣復持該確定判決
    向本院聲請強制執行，並由本院以96年度執字第35818 號民
    事執行事件受理中，惟系爭房屋迄今尚未經強制執行予以拆
    除等節，並不爭執，並經本院依職權調閱96年度執字第
    35818 號民事執行事件卷宗核閱實屬。至原告主張被告對渠
    等所為之訴訟及強制執行行為，係屬不法，並致渠等受有財
    產及精神上損害等情，則為被告所否認，並執上揭情詞置辯
    ，本院茲就此判斷如下：
  (一)按「因故意或過失，不法侵害他人之權利者，負損害賠償責
    任。故意以背於善良風俗之方法，加損害於他人者亦同。違
    反保護他人之法律，致生損害於他人者，負賠償責任。」民
    法第184 條第1 項、第2 項前段分別定有明文。是依該法條
    規定，侵權行為之成立要件，除須有侵害權利、利益或違反
    法律保護之不法行為外，尚須因而致損害發生，始足當之。
    本件原告固主張被告丁○○、己○○為達取得原告所有系爭
    房屋坐落之土地之目的，乃不法對渠等提起拆屋還地訴訟，
    並於勝訴後聲請法院強制執行云云，惟原告所有之系爭2 棟
    房屋所坐落之基地，確係被告丁○○及其他共有人所有，而
    為原告無權佔用，此等事實業經高雄高分院以94年度上易字
    第161 號確定判決認定明確，並判命原告應將系爭房屋拆除
    ，將土地返還被告丁○○及其他共有人之情，已據上述，則
    雖系爭房屋所有權分屬原告所有，然被告丁○○既係依據法
    院確定勝訴判決依法聲請強制執行，自難謂其有何施用不法
    行為而侵害原告之權利、利益或違反法律保護之可言。況且
    ，系爭房屋雖經被告丁○○聲請本院強制執行拆屋還地，然
    迄尚未遭拆除乙節，亦經本院核閱前開96年度執字第35818
    號民事執行事件卷宗無訛，並為兩造所不爭，是原告所主張
    之損害並尚未發生，亦堪認定。本件被告丁○○係依據法院
    確定勝訴判決依法聲請強制執行，且系爭房屋雖經被告丁○○聲請本院強制執行拆屋還地，然迄尚未遭拆除等情，既如
    上述，則揆諸前開法律規定，自難認被告丁○○對原告有何
    侵權行為，並致原告受有財產及精神上之損害。
  (二)次按，「當事人主張有利於己之事實者，就其事實有舉證之
    責任。」民事訴訟法第277 條前段亦有明文。原告雖又主張
    被告己○○係實際處理被告丁○○對渠等提起拆屋還地訴訟
    及聲請強制執行之人，故被告己○○對原告之財產及精神亦
    有不法侵害之行為云云。惟被告丁○○係依法對原告提起訴
    訟，並依據法院確定勝訴判決聲請強制執行，而無不法侵害
    原告權益之可言，已如上述，則縱被告己○○確係實際代被
    告丁○○處理該等事務之人，亦難謂其有何不法侵害原告權
    益之情事。此外，原告復未能舉證證明被告己○○確有何不
    法侵害渠等權益之情事，尚難僅憑渠等片面之主張，即遽為
    被告己○○不利之認定。
四、綜上，被告丁○○對原告所為之訴訟及強制執行行為，既未
    該當侵權行為之成立要件，原告又未能舉證證明被告己○○
    對渠等有侵權行為，則渠等各請求被告賠償房屋及精神損害
    150 萬元，即無理由，應予駁回。
五、本件判決基礎已臻明確，兩造其餘主張、陳述及所提證據，
    核與判決結果無影響，毋庸再予逐一審酌論述，附此敘明。
據上論結，原告之訴為無理由，依民事訴訟法第78條，判決如主
文。
中    華    民    國    97    年    5     月    19    日
                  民事第一庭  法  官  徐美麗
正本係照原本作成。
如不服本判決，應於收受送達後20日內向本院提出上訴書狀。
中    華    民    國    97    年    5     月    19    日
                              書記官  曾文玲


司法院資訊處製作；財團法人民間司法改革基金會備份。
